臺灣桃園地方法院刑事判決　　　　　　　 94年度訴字第960號
公　訴　人　臺灣桃園地方法院檢察署檢察官
被　　　告　甲○○　男　38歲.
上列被告因違反著作權法案件，經檢察官提起公訴（94年度偵字
第8213號），本院合議庭裁定改依簡式審判程序，判決如下：
    主    文
甲○○以犯意圖營利而以移轉所有權之方法散布著作重製物為光
碟而侵害他人之著作財產權之罪為常業，處有期徒刑壹年。扣案
之附表一所示之盜版音樂光碟片合計壹佰陸拾柒片、附表二所示
之盜版影音光碟片合計陸拾陸片及新台幣伍仟伍佰元均沒收。
    事    實
一、甲○○有下列前案紀錄，並不構成累犯：
  (一)前因違反著作權法，經本院於民國90年6 月26日，以90年易
    字第1085號判決不受理確定。
  (二)復因違反著作權法案件，經本院於93年7 月16日，以93年壢
    簡字第852 號判決判處拘役59日，如易科罰金，以300 元折
    算1 日確定。
二、甲○○明知附表一所示名稱為「歐若拉」等之音樂光碟片係
    滾石國際音樂股份有限公司、新力哥倫比亞音樂股份有限公
    司、華納國際音樂股份有限公司、科藝百代股份有限公司、
    艾迴股份有限公司、華研國際音樂股份有限公司、環球國際
    唱片股份有限公司等公司等公司（以下簡稱滾石公司等公司
    ）所享有著作財產權，附表二所示名稱之影片均係如附表二
    所載之美商公司享有著作財產權之視聽著作，依民國91年1
    月1 日在中華民國管轄區域內生效之世界貿易組織協定附錄
    「與貿易有關之智慧財產權協定」，及在91年1 月1 日之前
    ，依82年北美事務協調委員會與美國在臺協會所簽定之著作
    權保護協定及著作權法第4 條之規定，應受我國著作權法之
    保護，未經取得各該著作財產權人之授權或同意，不得擅自
    重製、販賣，且知悉真實年籍姓名不詳之綽號「阿國」成年
    男子所持有、販售營利之如附表一至二所示之音樂光碟片、
    影音光碟片均未取得原著作權人同意或授權，而均係由不知
    名人士擅自重製之光碟片，竟基於意圖營利而以移轉所有權
    之方法散布著作重製物之犯意，甲○○以音樂光碟片每片新
    臺幣（下同）18元、影音光碟片每片23元向綽號「阿國」之
    男子進貨，連續自94年3 月中旬起，至同年5 月2 日止，在
    桃園縣中壢市○○路72號前設攤，將如附表一至二所示之盜
    版音樂光碟、影音光碟公然陳列以供不特定客人選購，而以
    每片音樂光碟片50元，每片影音光碟片100 元之價格，販賣
    交付予不特定之顧客，因之侵害滾石公司等公司之著作財產
    權，藉此牟利維生，並以之為常業。嗣於94年5 月2 日21時
    55分許，在上開地點為警查獲，並扣得如附表一、二所示違
    法重製之音樂光碟共計167 片、違法重製影音光碟共計66片
    ，及其販賣所得之現金5,500 元。
三、案經如附表一、二所示告訴人滾石國際音樂股份有限公司等
    人以及被害人公司委任財團法人電影及錄影著作保護基金會
    代表人郭戎訴由臺北市政府警察局大同分局報告臺灣桃園地
    方法院檢察署檢察官偵查起訴。
    理    由
一、按刑事訴訟法第273 條之1 規定除被告所犯為死刑、無期徒
    刑、最輕本刑為3 年以上有期徒刑之罪、或高等法院管轄第
    一審案件者外，於審判期日前之程序進行中，被告先就被訴
    事實為有罪之陳述時，審判長得告知被告簡式審判程序之旨
    ，並聽取當事人、代理人、辯護人及輔佐人之意見後，裁定
    進行簡式審判程序。經查，本件被告甲○○被訴違反著作權
    法一案，非前開不得進行簡式審判程序之案件，經被告於本
    院審理時就被訴事實為有罪之陳述，且經本院告知被告簡式
    審判程序之旨，聽取被告及檢察官之意見後，爰依右開刑事
    訴訟法第273 條之1 之規定，當庭裁定改依簡式審判程序審
    判之，合先敘明。
二、右揭事實，業據被告甲○○迭於檢察官偵訊及本院審理時均
    坦承不諱，核與告訴代理人乙○○、丙○○於警詢時指訴之
    情節相符，並有現場蒐證照片2 張、扣押物品清單1 份附卷
    可稽，並有如附表一至二所示之盜版音樂光碟片、影音光碟
    片，足認被告前開任意性自白核與事實相符，堪予採信。至
    如附表一所示之音樂光碟，告訴人滾石公司等公司均已標明
    歌曲及公司名稱於原版之音樂光碟封面，此有告訴人滾石公
    司等委由告訴代理人丙○○所提出之被侵害錄音著作及權利
    相關證件清冊暨所檢附之音樂光碟封面、營利事業登記證、
    公司執照等資料在卷可資參佐，依著作權法第13條第1 項規
    定自應推定告訴人滾石公司等為各該音樂著作之著作人而享
    有著作權保護；又如附表二所示之影音光碟片內容，分係美
    商迪士尼企業股份有限公司等公司享有著作財產權之視聽著
    作（影片名稱及著作財產權人均詳如附表二所示），有卷附
    鑑識報告、刑事委任狀、印鑑證明書及著作權證明文件在卷
    可稽，而該視聽著作既係美商迪士尼公司等公司之創作，依
    82 年 北美事務協調委員會與美國在臺協會所簽定之著作權
    保護協定，及我國於91年1 月1 日加入世界貿易組織（ＷＴ
    Ｏ）後，適用「與貿易有關之智慧財產權協定」規定，自應
    受我國著作權法第4 條第2 款之保護，而在我國享有著作權
    ，應屬無疑。再者，如附表一至二所示之音樂光碟、影音光
    碟均係未經著作財產權人同意，由真實姓名年籍不詳之人擅
    自重製之侵害著作權之物一節，為被告所不否認（見本院94
    年5 月26日訊問筆錄），有告訴代理人乙○○所出具之鑑識
    報告1 份附卷可佐，顯見被告明知「阿國」所交付、販賣之
    音樂光碟、影音光碟均係盜版而屬侵害他人著作權之非法重
    製物，卻仍基於意圖營利而販賣上開侵害著作權之物予不特
    定人，其侵害他人著作權行為，至為明確。從而，本件事證
    明確，被告甲○○違反著作權法之犯行洵堪認定，應依法論
    科。
三、按刑法上所謂常業犯，指反覆以同種類行為為目的之社會活
    動之職業性犯罪而言，至於犯罪所得之多寡，是否恃此犯罪
    為唯一之謀生職業，則非所問，縱令兼有其他職業，仍無礙
    於該常業犯罪之成立，最高法院85五年臺上字第510 號判例
    可資參照。查本件被告甲○○既明知如附表一至二所示之音
    樂光碟片及影音光碟片均係盜版品，業如前述，卻以音樂光
    碟片每片新18元、影音光碟片每片23元向綽號「阿國」之男
    子進貨，連續自94年3 月中旬起，至同年5 月2 日止，在上
    址設攤販賣，將如附表一至二所示之盜版音樂光碟、影音光
    碟公然陳列以供不特定客人選購，而以每片音樂光碟片50元
    ，每片影音光碟片100 元之價格，出售予不特定人而營利，
    顯有仰賴以移轉所有權之方法散布著作重製物之行為維生之
    意。被告雖稱案發當時白天跟表哥從事防火的工作云云（見
    本院94年6 月3 日審理筆錄），然被告既係固定於上址擺攤
    販賣盜版光碟，且時間從94年3 月中旬起至同年5 月2 日為
    警查獲止，已近二個月，顯見其並非偶然為之而有連續性，
    並有將販賣盜版光碟，作為其日常謀生之職業，其反覆為販
    賣盜版光碟之同種類行為，並以此收入維生而恃之為業之事
    實，至屬灼然。是核被告甲○○所為，係犯著作權法第94條
    第1 項、第91條之1 第3 項之意圖營利而以移轉所有權之方
    法散布光碟重製物而侵害他人之著作財產權常業罪。被告公
    開陳列、持有重製光碟低度行為，應為高度之散布行為所吸
    收，均不另論罪，又被告以1 販賣行為侵害多人著作財產權
    ，為同種想像競合犯，應從1 重論以意圖營利而以移轉所有
    權之方法散布重製光碟而侵害他人之著作財產權為常業罪。
    又公訴人指被告與綽號「阿國」之男子間，有犯意聯絡及行
    為分擔，為共同正犯，惟按「以自己之計算，將販入之毒品
    ，再行出賣，係單獨正犯，不因毒品係向他人買入後再行賣
    出，而與其前手，就出賣之貨品，成立共同止犯」（最高法
    院84年度台覆字第35號裁判意旨參照），經查本件並無積極
    證據足以證明，被告販賣盜版光碟片，與綽號「阿國」之男
    子間，有犯意聯絡及行為分擔，被告販賣之盜版光碟片係雖
    向「阿國」買入，依照上開最高法院判決意旨，尚難據此認
    「阿國」就被告上開意圖營利而以移轉所有權之方法散布光
    碟重製物而侵害他人之著作財產權常業之犯行，與被告負共
    同正犯之責任，是公訴人前開所指容有未洽，應予敘明。爰
    審酌被告甲○○有如事實欄所示違反著作權法前科，此有臺
    灣高等法院被告全國前按紀錄表1 份在卷可按，素行非佳，
    僅為貪圖私利，竟枉顧著作財產權人辛苦之智慧結晶，而以
    販賣盜版光碟重製物之方式，攫取各該著作財產權人應得之
    利益，無視政府大力宣導尊重他人智慧財產權之法令，影響
    我國致力保護智慧財產權之國際名譽，於93年4 月10日經警
    查獲後仍不知悔改再行販賣，足見其對於他人智慧產財產權
    之尊重極為薄弱，法治觀念亦有欠缺，實屬可議，惟考量其
    販賣盜版光碟片之時間將近2 個月，被查獲盜版光碟片數量
    為233 片，因經濟狀況不佳，向「阿國」販入後再販賣，從
    中賺取差價，而為本件犯行之犯罪動機、目的，所得非鉅及
    犯罪後能坦認犯行，頗具悔意，態度良好等一切情狀，量處
    如主文所示之刑。
四、沒收：
  (一)扣案如附表一所示之盜版音樂光碟片總計167 片，如附表二
    所示之盜版影音光碟片總計66片，均係供被告所有供犯本罪
    所用之物，另扣案之販賣所得5500元，係被告因犯罪所得之
    物，均據被告供明在卷，均應依著作權法第九十八條規定，
    宣告沒收。
據上論斷，應依刑事訴訟法第273條之1第1項、第299條第1項前
段，著作權法第94條第1項、第91條之1第3項、第98條，刑法第
11條、第55條，判決如主文。
本案經檢察官廖先志到庭執行職務。
中　　華　　民　　國　　94　　年　　6 　　月　　17　　日
                  刑事第十二庭  法　官　黃永定
以上正本證明與原本無異。
如不服本判決，應於送達後10日內，向本院提出上訴狀。
                                書記官　施春祝
中　　華　　民　　國　　94　　年　　6　　月　　17　　日
附錄本案論罪科刑法條：
著作權法第94條
以犯第九十一條第一項、第二項、第九十一條之一、第九十二條
或第九十三條之罪為常業者，處一年以上七年以下有期徒刑，得
併科新臺幣三十萬元以上三百萬元以下罰金。
以犯第九十一條第三項之罪為常業者，處一年以上七年以下有期
徒刑，得併科新臺幣八十萬元以上八百萬元以下罰金。
著作權法第91條之1
意圖營利而以移轉所有權之方法散布著作原件或其重製物而侵害
他人之著作財產權者，處三年以下有期徒刑、拘役，或科或併科
新臺幣七十五萬元以下罰金。
非意圖營利而以移轉所有權之方法散布著作原件或其重製物，或
意圖散布而公開陳列或持有而侵害他人之著作財產權者，散布份
數超過五份，或其侵害總額按查獲時獲得合法著作重製物市價計
算，超過新臺幣三萬元者，處二年以下有期徒刑、拘役，或科或
併科新臺幣五十萬元以下罰金。
犯第一項之罪，其重製物為光碟者，處三年以下有期徒刑、拘役
，或併科新臺幣一百五十萬元以下罰金。
犯前項之罪，經供出其物品來源，因而破獲者，得減輕其刑。
附表一：
┌──┬────────┬──┬──────────────┐
│編號│侵害著作物之名稱│數量│　　　　　被害人　　　　　　│
├──┼────────┼──┼──────────────┤
│一　│張韶涵 歐若拉　 │7　 │滾石國際音樂股份有限公司　　│
├──┼────────┼──┼──────────────┤
│二　│王力宏 心中的日 │40　│新力哥倫比亞音樂股份有限公司│
│　　│　　　 月　　　 │　　│　　　　　　　　　　　　　　│
├──┼────────┼──┼──────────────┤
│三　│F.I.R　無限　　 │18　│華納國際音樂股份有限公司　　│
├──┼────────┼──┼──────────────┤
│四　│任賢齊 雨極　　 │21　│滾石國際音樂股份有限公司　　│
├──┼────────┼──┼──────────────┤
│五　│張宇 男人的女子 │28　│科藝百代股份有限公司　　　　│
├──┼────────┼──┼──────────────┤
│六　│吳克群 吳克群　 │34　│艾迴股份有限公司　　　　　　│
├──┼────────┼──┼──────────────┤
│七　│阿桑 聽寂寞在唱 │7　 │華研國際音樂股份有限公司　　│
│　　│　　 歌　　　　 │　　│　　　　　　　　　　　　　　│
├──┼────────┼──┼──────────────┤
│八　│瑪莉亞凱莉　　　│12　│環球國際唱片股份有限公司　　│
│　　│天后再臨　　　　│　　│　　　　　　　　　　　　　　│
└──┴────────┴──┴──────────────┘
附表二 ：
┌──┬────────┬──┬──────────────┐
│編號│侵害著作物之名稱│數量│　　　　　被害人　　　　　　│
├──┼────────┼──┼──────────────┤
│一　│霍爾　移動城堡　│6　 │美商迪士尼企業股份有限公司　│
├──┼────────┼──┼──────────────┤
│二　│火線對峙　　　　│6　 │同上　　　　　　　　　　　　│
├──┼────────┼──┼──────────────┤
│三　│限制級保姆　　　│18　│同上　　　　　　　　　　　　│
├──┼────────┼──┼──────────────┤
│四　│麻辣女王　　　　│10　│華納國際音樂股份有限公司　　│
├──┼────────┼──┼──────────────┤
│五　│顫慄時空　　　　│4　 │同上　　　　　　　　　　　　│
├──┼────────┼──┼──────────────┤
│六　│捉迷藏　　　　　│4　 │美商二十世紀福斯影片股份有限│
│　　│　　　　　　　　│　　│公司　　　　　　　　　　　　│
├──┼────────┼──┼──────────────┤
│七　│機器人歷險記　　│4　 │同上　　　　　　　　　　　　│
├──┼────────┼──┼──────────────┤
│八　│剎靈　　　　　　│6　 │美商環球影片製作有限責任　　│
├──┼────────┼──┼──────────────┤
│九　│鬼訊號　　　　　│8　 │同上　　　　　　　　　　　　│
├──┼────────┼──┼──────────────┤
│十　│雙面翻譯　　　　│6　 │同上　　　　　　　　　　　　│
├──┼────────┼──┼──────────────┤
│十一│辣妹保鑣　　　　│2　 │美商哥倫比亞影片股份有限公司│
├──┼────────┼──┼──────────────┤
│十二│全民情聖　　　　│2　 │同上　　　　　　　　　　　　│
├──┼────────┼──┼──────────────┤
│十三│刀鋒戰士3　　　 │2　 │美商新線製作股份有限公司　　│
└──┴────────┴──┴──────────────┘
